臺灣彰化地方法院民事裁定
                       111年度輔宣字第38號
聲  請  人  蔡世銘  

相  對  人  蔡宜展  

關  係  人  林燕霞  

            蔡宜哲  

            蔡宜鈞  

上列當事人間輔助宣告事件，本院裁定如下：
    主    文
宣告蔡宜展（男、民國00年00月00日生、身分證統一編號：Z000
000000號）為受輔助宣告之人。
選定蔡世銘（男、民國00年0月00日生、身分證統一編號：Z0000
00000號）為受輔助宣告之人之輔助人。
程序費用由受輔助宣告之人負擔。
    理    由
一、聲請意旨略以：相對人蔡宜展於國中時期經診斷有中度智能
    障礙，致其為意思表示或受意思表示，或辨識其意思表示效
    果之能力，顯有不足，而無法分辨事情嚴重性，竟將網路銀
    行及其他資料提供予他人，更在網路與地下錢莊接觸，造成
    許多債務，資料並遭利用而詐騙他人，經聲請人即其父蔡世
    銘多次告誡，均無法理解而持續有類似行為。為此聲請對相
    對人為輔助宣告，並請求選定聲請人為輔助人等語。
二、按對於因精神障礙或其他心智缺陷，致其為意思表示或受意
    思表示，或辨識其意思表示效果之能力，顯有不足者，法院
    得因本人、配偶、四親等內之親屬、最近1年有同居事實之
    其他親屬、檢察官、主管機關或社會福利機構之聲請，為輔
    助之宣告，民法第15條之1第1項定有明文。次按受輔助宣告
    之人，應置輔助人；法院為輔助之宣告時，應依職權就配偶
    、四親等內之親屬、最近1年有同居事實之其他親屬、主管
    機關、社會福利機構或其他適當之人選定一人或數人為輔助
    人；法院為前項選定前，得命主管機關或社會福利機構進行
    訪視，提出調查報告及建議。輔助之聲請人或利害關係人亦
    得提出相關資料或證據，供法院斟酌；法院選定輔助人時，
    應依受輔助宣告之人之最佳利益，優先考量受輔助宣告之人
    之意見，審酌一切情狀，並注意下列事項：㈠受輔助宣告之
    人之身心狀態與生活及財產狀況。㈡受輔助宣告之人與其配
    偶、子女或其他共同生活之人間之情感狀況。㈢輔助人之職
    業、經歷、意見及其與受輔助宣告之人之利害關係。㈣法人
    為輔助人時，其事業之種類與內容，法人及其代表人與受輔
    助宣告之人之利害關係。民法第1113條之1第1項、同條第2
    項準用第1111條、第1111條之1分別定有明文。
三、查聲請人主張之事實，業據其提出相對人身心障礙證明及戶
    籍謄本為證。又經本院在鑑定人彰化醫院梁孫源醫師前訊問
    相對人，相對人雖可簡單回答年籍及住處地址，並約略說明
    網路援交之意涵，但無法理解鑑定之目的，有本院訊問筆錄
    在卷可按。又經本院囑託該院為鑑定，鑑定結果認為：「醫
    學上的診斷：診斷名：輕度智能障礙」、「日常生活狀況：
    1.日常生活活動：個案簡單生活可自理，可自行盥洗沐浴，
    可自行進食，自由行動；2.交通之能力：無顯著困難；3.經
    濟活動能力：知道買東西要用錢，但該找多少錢個案並不清
    楚，個案會使用提款卡、不會使用信用卡；4.社會性：一般
    問題可簡單回答，但內容無法深入，抽象問題或開放式問題
    的回答有困難。」、「精神狀態：1.意識／溝通性：意識清
    醒，一般對答可簡單回答，有時會固著於自己想法中，無法
    深入討論；2.記憶力：中度障礙，無法清楚敘述事件始末，
    回答會出現錯誤答案（如表示殘障手冊在彰化醫院鑑定，事
    實並非如此）；3.定向力：對時間的定向力有輕度障礙；4.
    計算能力：中度障礙，100-7系列計算五項出現四項錯誤；5
    .理解‧判斷力：只能理解簡單的事物，抽象思考力較差，分
    析、判斷及理解能力皆有中度障礙；6.認知功能檢查：迷你
    心智量表（MMSE）得分19分，有中度認知功能障礙；7.情緒
    ：略微焦慮；8.知覺：無幻覺；9.思考：無妄想，內容貧乏
    ，無法清楚說明事件的來龍去脈；10.行為：鑑定過程中未
    出現脫序或怪異行為；11.語言：可簡單對答，無法深入。
    」、「有關判斷能力判定之意見：對於管理處分自己財產有
    經常給予協助之必要」、「回復可能性說明：回復的可能性
    低，因個案的智能障礙自幼如此，屬於持續存在的現象，回
    復的可能性低。」、「鑑定判定：1.基於受鑑定人有輕度智
    能障礙合併中度生活功能障礙，其認知功能、理解能力、判
    斷能力、抽象思考能力皆有輕度至中度障礙，評估個案對複
    雜決策的分析判斷能力顯有不足，以致個案對於管理處分自
    己財產有給予經常協助之必要，且回復之可能性低。2.其障
    礙程度，可為輔助宣告：個案為意思表示、受意思表示及或
    辨識其意思表示效果之能力，顯有不足，但尚未達到喪失之
    程度。」等語，有彰化醫院111年10月3日彰醫精字第111050
    0426號函所附成年輔助宣告鑑定書在卷可稽，堪認相對人因
    精神障礙或其他心智缺陷，致為意思表示或受意思表示，或
    辨識其意思表示之效果之能力，顯然不足。從而，本件聲請
    為有理由，應予准許，爰宣告相對人為受輔助宣告之人。
四、相對人既經輔助宣告，業如前述，揆諸前揭規定，自應為其
    選定輔助人。又依聲請人所提出之戶籍謄本及親屬系統表、
    同意書，相對人之兄即關係人蔡宜哲及其妹即關係人蔡宜鈞
    ，本均同意由聲請人擔任相對人之監護人，足見渠等對於由
    聲請人照護、協助相對人均有相當共識；而相對人之母林燕
    霞則經本院函請就本件輔助人人選表示意見，迄今未為任何
    回復，有本院公函及送達證書足憑。本院審酌上情，認聲請
    人為相對人之父，與相對人關係密切，且有擔任相對人之輔
    助人意願，由其擔任相對人之輔助人，應符合相對人之最佳
    利益，爰依前揭規定選定聲請人為相對人之輔助人。
五、爰依家事事件法第177條第2項、第164條第2項，裁定如主文
    。
中　　華　　民　　國　　111 　年　　12　　月　　14　　日
                  家事法庭    法  官  梁晉嘉
以上正本係照原本作成。
如對本裁定抗告，須於裁定送達後10日內向本院提出抗告狀，並
繳納抗告費新臺幣1千元。 
中　　華　　民　　國　　111 　年　　12　　月　　14　　日
                              書記官  許喻涵